臺灣桃園地方法院刑事判決　　　　　　　　　　　　　九十年度訴字第四二八號
　　公　訴　人　臺灣桃園地方法院檢察署檢察官
　　被　　　告　乙○○
右列被告因偽造文書等案件，經檢察官提起公訴（八十九年度偵字第六三六一號、第
一三四四八號），本院判決如左：
    主  文
乙○○共同連續行使偽造私文書，足以生損害於他人，處有期徒刑拾月，扣案之變造
「陳秀民」國民身分證上之「乙○○」相片壹張、遠傳電信股份有限公司00000
00000號、0000000000號行動電話服務申請書上偽簽「陳秀民」名義
之署押貳枚均沒收。又共同意圖為自己不法之所有，以恐嚇使人將本人之物交付，未
遂，處有期徒刑拾月。應執行有期徒刑壹年陸月。扣案之變造「陳秀民」國民身分證
上之「乙○○」相片壹張、遠傳電信股份有限公司0000000000號、000
0000000號行動電話服務申請書上偽簽「陳秀民」名義之署押貳枚均沒收。
    事  實
一、乙○○為貪圖姓名年籍不詳綽號「阿志」之成年男子給予之報酬，與姓名年籍不
    詳綽號「阿志」之成年男子共同基於意圖為自己不法所有及第三人不法利益之犯
    意聯絡，及行使變造特種文書、行使偽造私文書之概括犯意聯絡，先由乙○○於
    民國八十九年一月下旬某日，在桃園縣楊梅鎮○○○路橋下，將其本人照片交予
    「阿志」，「阿志」於不詳時、地將該照片換貼於以不詳原因取得「陳秀民」（
    改名為丁○○）之身分證上（陳秀民於八十八年十一月四日二十時三十分許，在
    桃園市○○路「南華大飯店」前，連同車牌號碼Ｇ九─三七一五號自小客車一併
    遭不詳姓名年籍之人竊取），共同變造「陳秀民」之國民身分證一枚。「阿志」
    於八十九年二月二日在上開地點將上開變造身分證交付予乙○○，乙○○隨即持
    上開變造身分證前往設於桃園縣楊梅鎮○○街二０九巷一五號一樓之「藍天電話
    企業社」，以「陳秀民」名義一次申請遠傳電信股份有限公司（下稱遠傳公司）
    行動電話號碼0000000000號、0000000000號ＳＩＭ電話卡
    二張，足生損害於戶政機關對於身分證管理之正確性，並接續於行動電話服務申
    請書上偽簽「陳秀民」名義之署押二枚，偽造完成「陳秀民」名義之行動電話申
    請書之私文書後，向該店店員行使之，致上開通訊行店員誤以為係「陳秀民」所
    申請，而陷於錯誤交付ＳＩＭ電話卡二張予乙○○，乙○○得手後，即將前揭詐
    術所得之門號交付予「阿志」，足生損害於「陳秀民」本人、及遠傳公司對於行
    動電話門號管理及收取通信費用之正確性。復於八十九年二月十七日，「阿志」
    請乙○○持上開變造身分證前往設於桃園縣楊梅鎮○○路一六七號之「中華電信
    股份有限公司（下稱中華電信公司）中壢營運處楊梅服務中心」，以「陳秀民」
    名義申請將門號0000000號之市內電話，裝設於「阿志」朋友承租之楊梅
    鎮○○路三四七號房屋內，足生損害於戶政機關對於身分證管理之正確性，並於
    市內電話裝機申請書上偽簽「陳秀民」名義之署押一枚，而偽造完成「陳秀民」
    名義之市內電話裝機申請書之私文書，而向該公司職員行使之，使該公司陷於錯
    誤，同意於八十九年二月十九日派員前往安裝，提供通話服務，足生損害於「陳
    秀民」本人、及中華電信公司對於電話門號管理之正確性。嗣於八十九年二月十
    七日晚間十一時四十分許，在新竹縣湖口鄉○○村○○路三號之「湖口遊藝場」
    遇警臨檢時，為警扣得上開變造「陳秀民」之身分證一枚、中華電信公司市內電
    話裝機費收據一紙，始知上情，致未安裝得逞。
二、乙○○與彭美珠（本院另案判處有期徒刑一年確定）共同基於意圖為自己不法所
    有之犯意聯絡，由彭美珠自八十九年八月二十九日起連續三天在中國時報刊登「
    誠徵司機」之廣告，俟羅貴霖見報後以電話向彭美珠接洽應徵司機，彭美珠隨即
    向羅貴霖表示其已獲錄用，並於同年月日下午一時三十分許以電話告知其至桃園
    縣楊梅鎮○○路「火狐狸賓館」搭載由乙○○所喬裝之客人「吳董」，羅貴霖隨
    即駕駛其母羅古定妹所有之車牌號碼Ｖ八─八三一九號自用小客車前往「火狐狸
    賓館」搭載乙○○，於搭載乙○○後，彭美珠再以電話告知羅貴霖順道前往桃園
    縣楊梅鎮○○街「圓夢賓館」搭載另一客人，於同日下午二時十分許抵達上述之
    「圓夢賓館」後，乙○○即趁羅貴霖下車進入賓館內接載客人未熄火而不注意之
    際，竊取上述羅貴霖所有之上述自用小客車，得手後，旋駕車離去。乙○○隨即
    以電話向羅貴霖恫嚇稱：「以六萬元贖車，若不匯錢，就將車子丟掉」等語，並
    要求羅貴霖將款項匯至華南商業銀行中壢分行（帳號：00000000000
    0）彭美珠之帳戶內，以加害財產之事恐嚇羅貴霖，致使羅貴霖心生畏懼。嗣因
    羅貴霖報警處理，為警於同日晚間十時四十分許在桃園縣楊梅鎮○○路旁之產業
    道路上截獲乙○○駕駛上開羅貴霖之失竊車輛後，再循線於八十九年九月二日十
    時三十分許，在桃園縣楊梅鎮○○路一七八號查獲彭美珠，始未取得贖款而未得
    逞。
三、案經被害人羅貴霖訴由桃園縣警察局楊梅分局報告暨新竹縣警察局竹北分局報請
    台灣新竹地方法院檢察署呈請台灣高等法院檢察署檢察長核轉台灣桃園地方法院
    檢察署檢察官偵查起訴。
    理  由
一、右揭犯罪事實業據被告乙○○於警訊、偵查及本院審理中供承不諱，且經共犯彭
    美珠於警訊、偵查中供承在卷（台灣桃園地方法院檢察署八十九年度偵字第一三
    四四八號偵查卷第一三頁、第一四頁、第三一頁），核與被害人陳秀民（改名為
    丁○○）於警訊、偵查及本院審理中（台灣新竹地方法院檢察署八十九年度偵字
    第一一九一號偵查卷第九頁、第一０頁、台灣桃園地方法院檢察署八十九年度偵
    字第六三六一號偵查卷第七頁、本院九十一年四月二十二日訊問筆錄）、羅貴霖
    於警訊、偵查中指述之情節相符（台灣桃園地方法院檢察署八十九年度偵字第一
    三四四八號偵查卷第一七頁、第一八頁、第四三頁、第四四頁），此外，復有遠
    傳公司行動電話服務申請書二紙（台灣桃園地方法院檢察署八十九年度偵字第六
    三六一號偵查卷第三二頁、第三三頁）、贓物領具一紙附卷（台灣桃園地方法院
    檢察署八十九年度偵字第一三四四八號偵查卷第一九頁），及變造「陳秀民」之
    身分證一枚、中華電信公司市內電話裝機費收據一紙扣案可憑（台灣新竹地方法
    院檢察署八十九年度偵字第一一九一號偵查卷第一六頁），足認被告之自白與事
    實相符，本件事證已臻明確，其犯行均堪予認定。
二、核被告乙○○犯罪事實（一）所為，係犯刑法第二百十六條、第二百十條、第二
    百十二條之行使偽造私文書罪、行使變造特種文書罪、同法第三百三十九條第一
    項之詐欺取財罪、同法第三百三十九條第三項、第二項之詐欺得利未遂罪；犯罪
    事實（二）所為所為，係犯刑法第三百二十條第一項竊盜罪、同法第三百四十六
    條第三項、第一項之恐嚇取財未遂罪。被告乙○○就犯罪事實（一）之行使偽造
    私文書罪、行使變造特種文書罪、詐欺取財既遂罪、及詐欺得利未遂罪與綽號「
    阿志」之成年男子間；及就犯罪事實（二）之竊盜、恐嚇取財未遂罪之犯行與彭
    美珠間，有犯意聯絡及行為分擔，均為共同正犯。被告乙○○一次偽造上開遠傳
    公司申請書二份，係基於接續犯意為之，為接續犯，公訴人認係許連續犯，尚有
    誤會。被告於上開申請書上偽造「陳秀民」署押之行為，係偽造私文書之階段行
    為；而其變造身分證及偽造前揭申請書私文書後，復持以行使，其變造身分證、
    偽造私文書之低度行為應為行使之高度行為所吸收，均不另論罪。又被告乙○○
    犯罪事實（一）所為之詐欺取財既遂、詐欺得利未遂之犯行，雖未據公訴人起訴
    ，然本院認為與前揭論罪部分有牽連犯（即行使變造特種文書、行使偽造特種文
    書罪部分）之裁判上一罪關係，而為起訴效力所及，基於審判不可分原則，自應
    併予審理，附此敘明。被告先後二次行使偽造私文書罪、行使變造特種文書罪之
    犯行，各皆時間緊密，犯罪構成要件相同，顯係基於概括犯意為之，均為連續犯
    ，各以一罪論，並依刑法第五十六條規定，加重其刑。又其所犯上開行使偽造私
    文書、行使變造特種文書、詐欺取財、詐欺得利未遂四罪間，及竊盜罪、恐嚇取
    財未遂二罪間，互有方法、結果之牽連關係，各為牽連犯，應依刑法第五十五條
    規定，各從一重之行使偽造私文書罪及恐嚇取財未遂罪處斷。又被告所犯上開行
    使偽造私文書、行使變造特種文書、詐欺取財、詐欺得利未遂四罪與竊盜、恐嚇
    取財未遂二罪間，犯意各別，行為與罪名互殊，為數罪，應予分論併罰。又其行
    為已著手恐嚇取財、詐欺得利行為之實施，尚未生犯罪之結果，為未遂犯，依刑
    法第二十六條前段之規定，按既遂犯之刑度減輕其刑。爰審酌被告之素行、犯罪
    之動機、目的及手段，犯罪所生之危害、及犯罪後坦承犯行，態度良好等一切情
    狀，各量處如主文所示之刑，並定其應執行之刑。
三、扣案之變造「陳秀民」國民身分證上之「乙○○」相片一張，係被告所有且供犯
    罪事實（一）所用之物，業經被告陳明在卷，應依刑法第三十八條第一項第二款
    之規定，宣告沒收；至被告於遠傳公司0000000000號、000000
    0000號行動電話服務申請書上偽簽「陳秀民」名義之署押二枚，應依刑法第
    二百十九條之規定宣告沒收。另被告於中華電信公司市內電話裝機申請書上偽簽
    「陳秀民」名義之署押一枚，該申請書已銷毀，此有中華電信公司楊梅服務中心
    九十年二月十九日楊梅（九十）字第０００六號函附卷可稽（台灣桃園地方法院
    檢察署八十九年度偵字第六三六一號偵查卷第三十五頁），爰不另為沒收之諭知
    。
四、併辦意旨（台北地方法院檢察署九十年度偵緝字第一二五一號）另以：被告乙○○與真實姓名不詳、自稱「吳小姐」者，共同基於意圖為自己不法所有之犯意，
    於八十九年三月十四日，在中國時報刊登應徵司機之廣告，以台灣大哥大股份有
    限公司之0000000000號行動電話為聯絡工具，於八十九年三月十六日
    十一時五十分許，通知前來應徵之丙○○駕駛其所有之車牌號碼Ｌ九─六九一０
    號自小客車至台北縣永和市○○路、福和街口「佳佳賓館」接送「吳小姐」，於
    載「吳小姐」途中，被告乙○○又通知丙○○至台北市○○○路、民生東路口之
    「羅曼史賓館」接另一客人「江小姐」，嗣於丙○○上樓後，「吳小姐」即將車
    竊取駛離，得逞後，乙○○復以電話恐嚇丙○○恫嚇稱：「若不匯款六萬元至玉
    山商業銀行戶名甲○○、帳號000000000000號之帳戶內，要燒燬其
    車輛等語，以加害財產之事恐嚇丙○○，致使丙○○心生畏懼，而電匯六萬元至
    上開帳戶內，始將上開車輛歸還，因認與犯罪事實（二）之竊盜、恐嚇取財犯行
    有連續犯之裁判上一罪關係等語。訊據被告乙○○矢口否認有上述犯行，辯稱：
    上開申請台灣大哥大股份有限公司0000000000號行動電話之變造「戊○○」身分證上之照片是伊遺失遭冒用，伊四十歲，戊○○僅二十三歲，年齡相
    差懸殊，店員一看即知不同人，伊無法冒名申請，故並非伊所申請等語，經查，
    證人丙○○經本院傳喚拒不到庭，且其於警訊中亦未指訴竊取者是被告乙○○（
    台灣台北地方法院檢察署八十九年度偵字第一七五六八號偵查卷第二０至第二二
    頁），另因應徵司機而被詐騙身分證，且遭變造身分證，並持以冒名開設玉山銀
    行帳戶及申請台灣大哥大行動電話之被害人甲○○、戊○○於本院審理中到庭證
    稱：渠等前往應徵司機，出面向渠等詐騙證件者係二、三十歲之年青人，並非被
    告等語（本院九十一年六月二十七日訊問筆錄），參以被告乙○○為四十九年六
    月十日生，證人戊○○為六十六年五月四日生，二者年齡相差十七歲，而變造戊○○身分證上之被告乙○○照片係其較年輕時之照片，與實際上之本人仍有差異
    ，若是被告乙○○冒戊○○之名申請上述行動電話，店員一看即可察覺，斷無申
    請成功之理？此有台灣大哥大股份有限公司行動電話服務申請書、同意書及身分
    證影本附卷可稽（台灣台北地方法院檢察署八十九年度偵字第一七五六八號偵查
    卷第六至八頁），故無法憑此即認被告乙○○有上述犯行；何況移送併辦之犯罪
    事實與前開犯罪事實（二）之時間相隔長達五個多月，縱然認為被告乙○○有上
    述犯行，亦顯係另行起意，故與本院上開犯罪事實（二）論罪科刑部分，並無連
    續犯之裁判上一罪關係，自應退回原檢察官另行處理。
據上論斷，應依刑事訴訟法第二百九十九條第一項前段，刑法第二十八條、第五十六
條、第二百十六條、第二百十條、第二百十二條、第三百二十條第一項、第三百三十
九條第一項、第二項、第三項、第三百四十六條第三項、第一項、第五十五條、第二
十六條前段、第五十一條第五款、第三十八條第一項第二款、第二百十九條，罰金罰
鍰提高標準條例第一條前段，判決如主文。
本案經檢察官王以文到庭執行職務。
中      華      民      國    九十一    年     十一     月      七      日
                              臺灣桃園地方法院刑事第二庭
                                      法  官  曾  正  耀
右正本證明與原本無異。
如不服本判決，應於判決送達後十日內向本院提出上訴狀( 應附繕本 )，上訴於
臺灣高等法院。
                                      書記官  文  巧  雲
中      華      民      國    九十一    年     十一    月       八      日
附論罪科刑依據之法條：
刑法第二百一十條
偽造、變造私文書，足以生損害於公眾或他人者，處五年以下有期徒刑。
刑法第二百一十二條
偽造、變造護照、旅券、免許證、特許證及關於品行、能力服務或其他相
類之證書、介紹書，足以生損害於公眾或他人者，處一年以下有期徒刑、
拘役或三百元以下罰金。
刑法第二百一十六條
行使第二百十條至第二百十五條之文書者，依偽造、變造文書或登載不實
事項或使登載不實事項之規定處斷。
刑法第三百三十九條
意圖為自己或第三人不法之所有，以詐術使人將本人或第三人之物交付者
，處五年以下有期徒刑、拘役或科或併科一千元以下罰金。
以前項方法得財產上不法之利益或使第三人得之者，亦同。
前二項之未遂犯罰之。
刑法第三百二十條第一項
意圖為自己或第三人不法之所有，而竊取他人之動產者，為竊盜罪，處五年以下有期
徒刑、拘役或五百元以下罰金。
刑法第三百四十六條第一項
意圖為自己或第三人不法之所有，以恐嚇使人將本人或第三人之物交付者，處六月以
上五年以下有期徒刑，得併科一千元以下罰金。
